【裁判字號】    98,抗,190
【裁判日期】    980803
【裁判案由】    選派檢查人
【裁判全文】
臺灣板橋地方法院民事裁定               98年度抗字第190號
抗  告  人  永鼎興企業股份有限公司
法定代理人  甲○○
相  對  人  乙○○
上列當事人間聲請選派檢查人事件，抗告人對於中華民國98年6
月23日本院98年度司字第304 號裁定提起抗告，本院裁定如下：
    主  文
原裁定廢棄。
    理  由
一、本件抗告意旨略以：第三人林保吉並非抗告人公司之監察人
    ，其來函查詢抗告人公司之帳務本於法無據，抗告人公司加
    以拒絕並無不妥，且相對人身為董事，歷年來之財報均為董
    事會所提出，相對人亦從未爭執，顯見本件無聲請選派檢查
    人之必要。再者，相對人之所以提起本件聲請，係為壓迫抗
    告人法定代理人必須依其指定之金額購買第三人摩里西斯宏
    旭公司之股份，並非基於健全抗告人公司之營運，而係藉詞
    干擾抗告人公司之營運，為權利濫用。又原審未通知抗告人
    公司表示意見，顯有未洽，為此提起抗告，並聲明：原裁定
    廢棄，並駁回相對人之聲請。
二、按「（第1 項）公司裁定解散事件，有限責任股東聲請法院
    准其檢查公司帳目、業務及財產事件，股東聲請法院准其退
    股及選派檢查人事件，其聲請應以書面為之。（第2 項）前
    項事件，法院為裁定前，應訊問利害關係人。」非訟事件法
    第172 條第1 項、第2 項定有明文。本條第2 項之立法理由
    係以「第1 項所定事件，影響利害關係人之權益甚鉅，法院
    為裁定前，應先訊問利害關係人，聽取其意見後，再為妥適
    處理」，蓋因檢查人之檢查範圍為公司之業務、帳目及財產
    情形，對公司之經營影響頗大，為保障利害關係人之程序權
    ，並使法院能正確判斷，自應賦予利害關係人於法院裁定前
    有陳述意見之機會。而觀諸非訟事件法第10條規定：「本法
    稱關係人者，謂聲請人、相對人及其他利害關係人。」則聲
    請人、相對人當屬於利害關係人之列應屬無疑，況公司法第
    245 條第1 項規定選派檢查人之事件，利害關係最密切者為
    公司與聲請選派檢查人之股東，如法院為裁定前未加訊問，
    即不符立法者欲保障其權益之本意。從而，原審為裁定前未
    訊問抗告人、相對人等利害關係人，即予裁定准許，並選派
    相對人於聲請狀所推薦之會計師為公司之檢查人，自有未洽
    。抗告意旨指摘原裁定不當，求予廢棄，非無理由，應由本
    院予以廢棄，由原審法院另為適當之處理。
三、據上論結，本件抗告為有理由，依非訟事件法第46條，民事
    訴訟法第492 條，裁定如主文。
中    華    民    國    98    年    8     月    3     日
              民事第一庭    審判長法  官  李世貴
                                  法  官  黎文德
                                  法  官  高文淵
以上正本係照原本作成。
如不服本裁定，僅得於收受本裁定正本送達後10日內，以適用法
規顯有錯誤為理由，向本院提出再抗告狀，（須附繕本1 份及繳
納再抗告裁判費新台幣1,000 元），經本院許可後始可再抗告。
中    華    民    國    98    年    8     月    3     日
                                  書記官  許慧貞


司法院資訊處製作；財團法人民間司法改革基金會備份。
